【裁判字號】    95,聲,2748
【裁判日期】    951222
【裁判案由】    發還擔保金
【裁判全文】
臺灣板橋地方法院民事裁定              95年度聲字第2748號
聲  請  人
即  債權人  乙○○
            丙○○
相  對  人
即  債務人  甲○○
上列聲請人聲請發還擔保金事件，本院裁定如下：
    主      文
聲請人乙○○於本院八十八年度存字第二一一一號擔保提存事件
一案所提存之擔保金新臺幣壹佰萬元准予發還。
聲請人丙○○於本院八十八年度存字第二一二九號擔保提存事件
一案所提存之擔保金新臺幣壹佰萬元准予發還。
聲請程序費用由相對人負擔。
    理      由
一、按返還擔保金，依民事訴訟法第106條準用第104條之規定，
    須符合：(1)應供擔保之原因消滅者。(2)供擔保人證明受擔保
    利益人同意返還者。(3)訴訟終結後供擔保人證明已定20日以
    上之期間催告受擔保利益人行使權利而未行使，或法院依供
    擔保人之聲請，通知受擔保利益人於一定期間內行使權利並
    向法院為行使權利之證明而未證明者之要件，法院始得裁定
    返還擔保金。又因釋明假扣押或假處分之原因而供之擔保，
    係擔保債務人因假扣押或假處分所應受之損害，故必待無損
    害發生，或債權人本案勝訴確定，或就所生之損害已經賠償
    時，始得謂應供擔保之原因消滅。
二、本件聲請意旨略以：聲請人與相對人間請求侵權行為損害賠
    償事件，聲請人乙○○、丙○○分別依本院88年度裁全公字
    第2519號、88年度裁全辰字第2518號民事裁定，為擔保假扣
    押，各提供如主文第1、2項所示之新臺幣1,000,000 元為擔
    保金，並以本院88年度存字第2111號、88年度存字第2129號
    提存事件提存後，聲請本院以88年度執全字第1741號、88年
    度執全字第1761號假扣押執行相對人之財產在案。茲因聲請
    人乙○○與相對人之侵權行為損害賠償本案訴訟，經臺灣士
    林地方法院88年度訴字第1105號判決、臺灣高等法院90年度
    上字第288號判決、最高法院90年度臺上字第2449 號裁定被
    告乙○○敗訴確定；而聲請人丙○○與相對人之侵權行為損
    害賠償本案訴訟，嗣經臺灣士林地方法院92年度訴字第49號
    判決、臺灣高等法院92年度上字第1191號判決被告丙○○敗
    訴確定。相對人亦聲請撤銷假扣押裁定，經本院94年度全聲
    字第365 號裁定撤銷，聲請人乃於訴訟終結後，定20日以上
    期間，催告相對人就擔保金行使權利，相對人並於該期間內
    對聲請人提起損害賠償訴訟，惟該損害賠償訴訟，經臺灣士
    林地方法院以95年度訴字第400 號判決相對人敗訴確定，相
    對人無損害發生，應供擔保原因消滅，為此提出本院88年度
    存字第2111號、88年度存字第2129號提存書（均影本）、臺
    灣士林地方法院95年度訴字第400 號民事判決暨確定證明書
    正本各1 件，聲請發還擔保金等語。
三、經查：聲請人上開主張，業據其提出上開證據為證，並經本
    院依職權調閱本院88年度裁全字第2519號、88年度執全字第
    1741號保全程序暨執行卷、88年度裁全字第2518號、88年度
    執全字第1761號保全程序暨執行卷、88年度存字第2111號、
    88年度存字第2129號擔保提存卷核閱屬實。本件即屬符合民
    事訴訟法第104條第1項第1 款之情形。揆諸前揭法條之規定
    ，聲請人之聲請為有理由，應予准許。
四、爰依民事訴訟法第95條、第78條，裁定如主文。
中    華    民    國    95    年    12    月    22    日
                  民事第三庭    法  官  吳佳穎
以上正本係照原本作成
如對本裁定抗告須於裁定送達後10日內向本院提出抗告狀，並應
繳納抗告裁判費新台幣1,000元整。
中    華    民    國    95    年    12    月    22    日
                              書記官  黃美雲


司法院資訊處製作；財團法人民間司法改革基金會備份。
